【裁判字號】    90,易,493
【裁判日期】    901220
【裁判案由】    妨害秘密等
【裁判全文】
台灣苗栗地方法院刑事判決                            九十年度易字第四九三號
    公  訴  人  臺灣苗栗地方法院檢察署檢察官
    被      告  乙○○
右列被告因妨害秘密等案件，經檢察官提起公訴（九十年度偵字第一九五三號），本
院判決如左：
    主  文
乙○○共同連續違反電信事業及專用電信處理之通信，他人不得盜接、盜錄之方法之
規定侵犯他人通信秘密，處有期徒刑拾月，緩刑參年。查扣之錄音機參台，錄音帶陸
卷及偽造「李富濱」之中華電信公司有線電話線路作業員證壹枚均沒收。
    事  實
一、乙○○因失業在家，為賺錢養育家庭，竟與綽號「小陳」之不詳姓名成年男子，
    共同基於概括竊錄他人非公開談話及偽造證件之犯意聯絡，先由「小陳」依據路
    程遠近，區分臺北地區收取一捲錄音帶新臺幣（下同）三百元、桃園地區七百元
    、苗栗地區一千二百元等計價方式，並交付錄音機三臺、錄音帶六卷予乙○○，
    雇用乙○○為其從事更換及播放盜錄他人通訊內容錄音帶之工作。因此乙○○自
    民國九十年三月上旬某日起，在臺北地區、桃園縣大園鄉及甲○○位於苗栗縣竹
    南鎮○○街五十八號住處等地，由「小陳」將他人申請設置之有線電話線路私接
    至錄音機，據以竊錄他人以電話所為之非公開談話內容，再由乙○○按時收取，
    更換錄音帶後，經「小陳」指示持行動電話將錄音帶收錄內容播放予「小陳」知
    悉，違反電信事業及專用電信處理之通信，他人不得盜接、盜錄之方法，無故竊
    錄甲○○及其他不詳之人非公開談話；乙○○在臺北地區、桃園縣大園鄉等地，
    共計收得竊錄他人電話中談話內容錄音帶五捲。又其等為方便乙○○於收取錄音
    帶時，能掩飾身分之用，於同年月中旬某日，在臺北市○○路某處，先由乙○○
    將自身相片交付予「小陳」，旋由「小陳」在不詳時日及處所，將乙○○相片黏
    貼於冒名李富濱之中華電信公司有線電話線路作業員證上，之後「小陳」在臺北
    市南港區某處，將上開偽造之證件交付乙○○使用；嗣於九十年四月十三日，經
    「小陳」指示乙○○前往甲○○住處前，收取已竊錄甲○○向中華電信股份有限
    公司（下稱中華電信公司）申請裝設之000－000000號電話通訊內容錄
    音帶，且以行動電話播放收錄內容予「小陳」收聽得手。後乙○○於同月十四日
    上午十時許再度前往，經甲○○察覺有異，而會同員警當場查獲，並扣得錄音機
    三台、錄音帶六捲等物，而乙○○則於員警盤查時，當場出示上開偽造之李富濱
    有線電話線路作業員證，執為辨識身分之用，而加以行使，足生損害於李富濱、
    中華電信公司對於服務證明管理及員警查稽身分之正確性。
二、案經甲○○訴由苗栗縣警察局竹南分局報請臺灣苗栗地方法院檢察署檢察官偵查
    起訴。
      理  由
一、被告乙○○對於自九十年三月上旬某日起，受雇於綽號「小陳」成年男子，將他
    人申請設置之有線電話線路私接至錄音機，再由小陳」指示持行動電話將錄音帶
    收錄內容播放予「小陳」知悉，連續以此方式，無故竊錄甲○○及其他不詳之人
    非公開談話；並已由乙○○在臺北地區、桃園縣等地區竊取得手，其並曾於九十
    年四月十三日以上述方法竊取被害人甲○○之非公開談話，後於同年月十四日上
    午十時許再度前往竊取甲○○之非公開談話時，於員警盤查時，復當場出示行使
    上開偽造之「李富濱」有線電話線路作業員證，作為辨識身分之用之事實，於本
    院審理中坦白承認，核與告訴人甲○○指述情節相符，並有錄音機三台、錄音帶
    六捲及偽造之李富濱有線電話線路作業員證一張扣案可稽；又被告在他人有線電
    話線路私接錄音器材竊錄談話內容乙節，有現場相片四幀可資佐證；另上開有線
    電話線路作業員證確屬偽造證件，亦有中華電信公司臺灣中區電信分公司九十年
    五月七日中網二字第九０Ｃ七六０三八四０號函暨所附承商技術人員資料表影本
    附卷可佐，事證明確，被告犯行堪予認定。
二、核被告乙○○所為，係犯刑法第二百十六條、第二百十二條之行使偽造特種文書
        罪及電信法第五十六條之一；按電信是業及專用電信處理，他人不得盜接、
    盜錄或以其他非法方法侵犯他人秘密，為電信法第六條所明定。而違反上開規定
    ，侵犯他人通信秘密者，處五年以下有期徒刑，得併科新台幣一百五十萬元之罰
    金，同法第五十六條之一第一項定有明文，此與刑法第三百十五條之一第二款之
    無故以錄音竊錄他人非公開談話罪，為法規競合，依特別法優於普通法之規定，
    應先適用電信法第五十六條之一第一項，公訴人僅適用刑法第三百十五條之一第
    二款規定，容有誤會，併此敘明。被告與「小陳」基於犯意之聯絡而共同實施犯
    罪，應論以共同正犯；又其先後竊錄甲○○及其他不詳之人電話交談內容之行為
    ，時間緊接，手段近似，且所犯俱為構成要件相同之罪名，顯係基於概括犯意所
    為，應依刑法第五十六條連續犯規定論以一罪，並加重其刑；另被告所犯上開二
    罪間，有方法、目的之牽連關係，應依刑法第五十五條規定，從一重罪即無故以
    錄音竊錄他人非公開談話罪處斷。因此審酌被告並無前科、素行良好、犯罪動機
    、目的在於失業中，欲賺取金錢、侵害他人隱私權所生危害及犯後坦承犯行、態
    度尚佳等一切情狀，量處如主文所示之刑，以示懲儆。被告前未曾受有期徒刑以
    上刑之宣告，有台灣高等法院全國被告前案紀錄表可參，因失業而一時貪念，致
    違反法律，犯後頗表悔悟，並當庭取得被害人甲○○之諒解，有筆錄可按，經此
    起訴審判科刑教訓，應知警惕，信無再違反法律之虞，本院認對其宣告之刑，以
    暫不執行為適當，爰併宣告緩刑三年，以勵自新。扣案之錄音機三臺，錄音帶六
    卷及偽造之，為共犯「小陳」所有且係供被告犯罪之用，均應依刑法第三十八條
    第一項第二款規定，宣告沒收。
據上論斷，應依刑事訴訟法第二百九十九條第一項前段，電信法第五十六條之一、刑
法第十一條、第二十八條、第二百十六條、第二百十二條、第五十五條、第五十六條
、第七十四條第一款、第三十八條第一項第二款，判決如主文。
本案經檢察官黃智勇到庭執行職務。
中      華      民      國    九十      年     十二     月     二十     日
                                    臺灣苗栗地方法院刑事第二庭
                                         法  官   張 珈 禎
右正本證明與原本無異。
如不服本判決，應於判決送達後十日內向本院提出上訴狀( 應附繕本 )，上訴於
臺灣高等法院台中分院。
                                         書記官   黃 正 中
中      華      民      國    九十      年     十二     月     二十     日
附錄論罪科刑法條
電信法第六條
電信事業及專用電信處理之通信，他人不得盜接、盜錄或以其他非法之方
法侵犯其秘密。
電信事業應採適當並必要之措施，以保障其處理通信之秘密。
電信法第五十六條之一
違反第六條第一項規定侵犯他人通信秘密者，處五年以下有期徒刑，得併
科新台幣一百五十萬元以下罰金。
電信事業之負責人或其服務人員利用業務上之機會，犯前項之罪者，處六
月以上五年以下有期徒刑，得併科新台幣二百萬元以下罰金。
前二項之未遂犯罰之。
犯第一項之罪者，須告訴乃論。
刑法第二百十二條、第二百十六條、第三百十五條之一第二款
中華民國刑法第二百一十二條
(偽造變造特種文書罪)
偽造、變造護照、旅券、免許證、特許證及關於品行、能力服務或其他相
類之證書、介紹書，足以生損害於公眾或他人者，處一年以下有期徒刑、
拘役或三百元以下罰金。
中華民國刑法第二百一十六條
(行使偽造變造或登載不實之文書罪)
行使第二百十條至第二百十五條之文書者，依偽造、變造文書或登載不實
事項或使登載不實事項之規定處斷。
中華民國刑法第三百一十五條之一
有左列行為之一者，處三年以下有期徒刑、拘役或三萬元以下罰金：
一  無故利用工具或設備窺視、竊聽他人非公開之活動、言論或談話者。
二  無故以錄音、照相、錄影或電磁紀錄竊錄他人非公開之活動、言論或
    談話者。


司法院資訊處製作；財團法人民間司法改革基金會備份。
